臺灣高等法院臺中分院刑事判決　
111年度上易字第940號
上  訴  人  
即  被  告  劉彥佑


上列上訴人即被告因違反保護令案件，不服臺灣臺中地方法院11
1年度易字第770號，中華民國111年7月13日第一審判決（起訴案
號：臺灣臺中地方檢察署110年度偵字第40750號），提起上訴，
本院判決如下：
    主    文
上訴駁回。
    犯罪事實
一、丙○○與乙○○係配偶關係（嗣已經於民國111年8月22日為離婚
    登記），具有家庭暴力防治法第3條第1款之家庭成員關係。
    丙○○前因對乙○○實施家庭暴力，經臺灣臺中地方法院於110
    年5月27日核發110年度司暫家護字第930號民事暫時保護令
    ，裁定㈠丙○○不得對乙○○實施身體、精神上不法侵害之行為
    。㈡丙○○不得對乙○○為騷擾行為。丙○○於110年6月12日經警
    通知而知悉上揭暫時保護令內容後，於前揭暫時保護令有效
    期間內，竟個別4次基於違反保護令之犯意，分別於如附表
    所示時間，於乙○○無意接聽電話之情形下，分別接續以不詳
    廠牌手機安裝之通訊軟體LINE語音通話功能、或以行動電話
    門號0000-000000號撥打乙○○持用行動電話門號0000-000000
    號、市內電話號碼0000-0000號之方式，撥打數通電話予乙○
    ○，而以上開方式對乙○○實施騷擾行為，而違反上開民事暫
    時保護令。
二、案經乙○○訴由臺中市政府警察局東勢分局報請臺灣臺中地方
    檢察署檢察官偵查起訴。
    理    由
一、證據能力部分：
　　刑事訴訟法第159條之5立法意旨，在於確認當事人對於傳聞
    證據有處分權，得放棄反對詰問權，同意或擬制同意傳聞證
    據可作為證據，屬於證據傳聞性之解除行為，如法院認為適
    當，不論該傳聞證據是否具備刑事訴訟法第159條之1至第15
    9條之4所定情形，均容許作為證據，不以未具備刑事訴訟法
    第159條之1至第159條之4所定情形為前提。此揆諸「若當事
    人於審判程序表明同意該等傳聞證據可作為證據，基於證據
    資料愈豐富，愈有助於真實發見之理念，此時，法院自可承
    認該傳聞證據之證據能力」立法意旨，係採擴大適用之立場
    。蓋不論是否第159條之1至第159 條之4所定情形，抑當事
    人之同意，均係傳聞之例外，俱得為證據，僅因我國尚非採
    澈底之當事人進行主義，故而附加「適當性」之限制而已，
    可知其適用並不以「不符前四條之規定」為要件。查本案以
    下採為判決基礎之證據，其性質屬被告以外之人於審判外之
    陳述而屬傳聞證據者，檢察官、上訴人即被告丙○○（下稱被
    告）於原審審理時均表明同意有證據能力（見原審卷第42頁
    ），經被告上訴後，檢察官、被告就該等審判外之陳述，均
    未再於本院言詞辯論終結前爭執其證據能力或聲明異議，本
    院審酌上開傳聞證據作成時之情況，核無違法取證及證明力
    明顯過低之瑕疵，為證明犯罪事實所必要，亦認為以之作為
    證據為適當，依據上開說明，應認該等證據均具有證據能力
    。
二、認定犯罪事實所憑之證據及理由：
　　訊據被告坦承已知悉前述民事暫時保護令內容，且對於有在
    如附表所示之時間，以前揭方式連續多次撥打電話予告訴人
    即證人乙○○等事實，均不爭執，惟否認有何違反保護令之犯
    行，並辯稱：被告本意是要聯繫其子劉○瑾，因被告之父當
    時病重對劉○瑾百般牽掛，被告與證人乙○○間關係不佳，難
    與未成年子女劉○瑾會面交往，被告才撥打電話，希望證人
    乙○○可通融帶未成年子女劉○瑾與被告父親見面，主觀上並
    無騷擾證人乙○○之犯意，被告係因無法順利與未成年子女劉
    ○瑾聯繫，又撥打電話予證人乙○○是唯一途徑，不得已下被
    告方始為本案行為等語。經查：
　㈠被告與告訴人原為配偶關係。被告前因對證人乙○○實施家庭
    暴力，經原審法院核發110年度司暫家護字第930號民事暫時
    保護令，裁定被告不得對證人乙○○實施身體、精神上不法侵
    害之行為及為騷擾行為，被告於110年6月12日經警通知而知
    悉上揭暫時保護令內容；另被告分別於如附表所示時間，分
    別接續以不詳廠牌手機安裝之通訊軟體LINE語音通話功能、
    或以上開行動電話門號撥打證人乙○○持用行動電話門號及市
    內電話號碼之方式，撥打數通電話予證人乙○○等情，為被告
    於原審及本院均坦承不諱者（見原審卷第46、47頁，本院卷
    第90頁），核與證人乙○○、證人郭○○於警詢陳述、偵訊中具
    結證述情節相符（見偵卷第23-29、171-173頁），且有原審
    法院110年度司暫家護字第930號民事暫時保護令1件、證人
    乙○○與被告通訊軟體LINE對話內容翻拍照片91張、手機通話
    紀錄翻拍照片2張、110年6月12日保護令執行紀錄表、被告
    個人戶籍資料查詢結果各1份在卷可稽（見偵卷第31-33、47
    -55、57-149頁、核交卷第9、10頁、原審卷第13頁），上開
    事實，堪以認定。　
　㈡⒈證人乙○○於警詢指訴及偵訊中具結證述：被告於110年7月間
    、同年8月3日多次撥打電話對其騷擾，分別係於110年7月8
    日晚上以通訊軟體LINE撥打電話約41通、同年月9日晚上撥
    打電話約10通、同年月13日凌晨1時許、下午3時撥打電話共
    約25通、同年月29日晚上10時50分許至11時許撥打電話約27
    通、同年8月3日晚上先以通訊軟體LINE撥打電話，後來改撥
    打市內電話門號及其父親、兄長持用之行動電話門號等語（
    見偵卷第23-25、171-173頁）；⒉證人乙○○之父親即證人郭○
    ○於警詢陳述及偵訊中具結證稱：被告經常想聯繫要求證人
    乙○○配合做事，被告會連續用電話騷擾證人乙○○。若聯絡不
    上證人乙○○就會改撥打其持用手機門號，晚上11、12時許也
    照樣打電話，若不接聽就再撥打市內電話。被告於110年8月
    3日亦有撥打電話欲與其聯繫，但其未接聽。在110年8月3日
    前，證人乙○○曾表示被告一直打電話之行為已造成證人乙○○
    之困擾等語（見偵卷第27-29、171-173頁），經核證人乙○○
    、郭○○上開所述關於被告連續撥打電話之情節互核相符，且
    有證人乙○○與被告通訊軟體LINE對話內容翻拍照片91張、手
    機通話紀錄翻拍照片2張附卷可憑（見偵卷第47-55、57-149
    頁），足徵被告係於證人乙○○無意接聽被告來電之情況下，
    仍密集撥打電話打擾證人乙○○。
　㈢被告於如附表所示時間，分別以通訊軟體LINE語音通話功能
    或行動電話門號撥打數通電話至證人乙○○使用之通訊軟體LI
    NE、行動電話或市內電話，大多係密集、連續方式撥打，最
    高可達連續40幾通電話，部分來電甚至係於深夜或凌晨時段
    為之。又被告於上開時間撥打之電話大部分未獲他方接聽等
    情，有證人乙○○與被告通訊軟體LINE對話內容翻拍照片91張
    、手機通話紀錄翻拍照片2張在卷可稽（見偵卷第47-55、57
    -149頁），被告於原審及本院審理時亦供述：電話經常被掛
    掉或無人接聽。要打好幾通證人乙○○才會接等語明確（見原
    審卷第46頁、本院卷第90頁），核與證人乙○○上開證述情節
    大致相符，堪認證人乙○○於警詢指訴及偵訊中具結證述情節
    屬實，足徵被告確實於前揭時間密集撥打電話予證人乙○○，
    惟大多未獲證人乙○○一方接聽。由被告撥打電話之情節觀之
    ，被告連續撥打數通電話惟大多未獲置理，且部分撥打電話
    時段甚至係於深夜或凌晨，衡諸常情，被告縱因其父思念孫
    子而欲聯絡其年幼之子劉○瑾，在無急迫情況下，豈有於深
    夜或凌晨而為之理；又通訊軟體LINE的使用功能，除語音通
    話外，亦可傳送文字或語音訊息，被告如為聯繫而與證人乙
    ○○溝通，亦可選擇使用傳送訊息之方式，證人乙○○即可自行
    決定是否讀取或回覆。況由卷附通訊軟體LINE對話內容翻拍
    照片、手機通話紀錄翻拍照之脈絡觀察，證人乙○○一方顯無
    意接聽電話，且上開撥打電話方式、時間已對於他人日常生
    活造成困擾，然被告卻於證人乙○○不欲接聽電話之情況下，
    執意於上開時間，以前述方式不斷撥打電話予證人乙○○，衡
    情自足使證人乙○○產生生理、心理上之不快不安，核屬騷擾
    行為無訛。被告為有相當歷練之成年人，對於上開情節足以
    構成騷擾自難諉為不知，況被告於原審審理時亦陳稱：若有
    人深夜撥打電話數十通過來，其不欲接聽，但對方仍一直撥
    打，其會對於對方之行為感到困擾等語（見原審卷第46頁）
    。被告於明知前揭民事暫時保護令誡命之情況下，仍為前開
    騷擾行為，其主觀上具有違反保護令之犯意，洵堪認定。被
    告辯稱主觀上並無騷擾證人乙○○之犯意等語，不足採信。
　㈣綜上所述，被告所辯，尚難採信。本案事證明確，被告犯行
    均堪以認定，均應依法論科。
三、論罪科刑：
  ㈠被告與證人乙○○原為配偶關係，行為時仍具家庭暴力防治法
    第3條第1款所定之家庭成員關係，有被告之個人戶籍資料查
    詢結果存卷可憑（見原審卷第13頁）。又按家庭暴力防治法
    所稱之「家庭暴力」，謂家庭成員間實施身體、精神或經濟
    上之騷擾、控制、脅迫或其他不法侵害之行為；所稱「騷擾
    」者，謂任何打擾、警告、嘲弄或辱罵他人之言語、動作或
    製造使人心生畏怖情境之行為，家庭暴力防治法第2條第1款
    、第4款分別定有明文。又同法第61條第1款、第2款係依被
    告之行為對被害人造成影響之輕重而為不同規範，若被告所
    為已使被害人生理或心理上感到痛苦畏懼，即可謂係對被害
    人實施身體或精神上不法侵害之家庭暴力行為，反之若尚未
    達此程度，僅使被害人產生生理、心理上之不快不安，則僅
    為騷擾定義之規範範疇。被告本案係在證人乙○○明顯無接聽
    電話意願之情況下，分別於密接時間，連續撥打數通電話予
    證人乙○○，衡情顯足以造成證人乙○○心理上之不快不安，核
    屬騷擾行為無訛。
  ㈡核被告就如表編號1至4所示所為，均係犯家庭暴力防治法第6
    1條第2款之違反保護令罪，共4罪。
  ㈢行為人基於一個犯意，實行充足於同一構成要件之數個行為
    ，而侵害同一法益時，因該數個行為統攝於一個犯意之下，
    具有實質上之一體性，自應包括性地為評價為一罪，此即學
    理上所謂之包括一罪。而包括一罪之下位類型，可分為集合
    犯與接續犯二種，倘充足於同一構成要件之數行為係於同一
    機會接續實行，並侵害同一之法益，因各行為之獨立性極為
    薄弱，依一般社會健全觀念，足認係一行為之持續進行者，
    即屬接續犯。此種犯罪之行為人主觀上認各個行為舉動，不
    過為其犯罪行為之一部，故在刑法上自應評價為一罪。至該
    當於同一構成要件之數行為，是否利用同一機會接續實行，
    應自全部犯罪過程觀察，倘行為人實現一個犯罪之外在客觀
    環境條件，具有密接之持續性，即具機會之同一性，並不以
    行為必須於同時同地或密切接近之時地為限（最高法院105
    年度台上字第505號判決意旨參照）。查被告於如附表編號1
    至4所示撥打聯絡電話時間，分別以前揭方式接續撥打數通
    電話予證人乙○○之行為，分別係基於違反保護令之單一犯意
    ，於密切接近之時、地以撥打電話方式實施騷擾行為，且侵
    害同一法益，各行為之獨立性極為薄弱，依一般社會健全觀
    念，在時間差距上，難以強行分開，在刑法評價上，以視為
    數個舉動之接續施行，合為包括之一行為予以評價，較為合
    理，各應論以接續犯之包括一罪。
　㈣被告就如附表編號1至4所示各罪，在時間差距上可以分開，
    且犯意各別，行為互異，在刑法評價上各具獨立性，應分論
    併罰，檢察官起訴意旨認應僅論以接續犯之一罪，容有誤會
    。
四、上訴駁回理由之說明：
  ㈠原審法院因認被告之罪證明確，適用家庭暴力防治法第61條
    第2款，刑法第11條前段、第41條第1項前段，刑法施行法第
    1條之1第1項等規定，並以行為人之責任為基礎，審酌被告
    與證人乙○○原為配偶關係，卻未能以理性方式溝通，被告雖
    經原審法院裁定民事暫時保護令，並明知不得對證人乙○○為
    騷擾行為，仍無視保護令之效力，於證人乙○○明顯無接聽電
    話意願之情況下，連續撥打數通電話，最多高達40幾通電話
    ，甚至於深夜休息睡眠時間連續撥打電話，造成證人乙○○心
    理上之不安不快，並違反法院之禁止裁定，其犯罪所生危害
    程度非輕；並兼衡其否認犯行之犯後態度、智識程度及生活
    狀況（見原審卷第46、47頁）等一切情狀，分別量處拘役40
    日、20日、20日、40日，並均諭知易科罰金之折算標準。並
    說明被告所犯數罪，不先於本案判決定其應執行刑，俟被告
    所犯數罪全部確定後，再由檢察官依法聲請法院裁定其應執
    行刑，以保障被告權益及符合正當法律程序之要求。及被告
    雖使用不詳廠牌行動電話安裝通訊軟體LINE或門號撥打電話
    與證人乙○○聯繫而為上開違反保護令犯行，惟該行動電話並
    未扣案，且行動電話多於日常中做為一般聯絡之用，其單獨
    存在尚不具刑法上之非難性，倘予宣告沒收、追徵，僅徒耗
    損後續執行程序資源，對刑罰之一般預防或特別預防助益甚
    微，認無刑法上重要性，而依刑法第38條之2第2項規定不予
    宣告沒收。核其採證及認事用法均無違誤，量刑亦屬妥適，
    應予維持。
  ㈡被告上訴意旨以：被告之父當時病重對被告之子劉○瑾百般牽
    掛，然被告與證人乙○○間關係不佳，難與未成年子女劉○瑾
    會面交往，被告才撥打電話，希望證人乙○○可通融帶未成年
    子女劉○瑾與被告父親見面，主觀上並無騷擾證人乙○○之犯
    意等語，而否認有違反保護令犯行。惟查被告確有在如事實
    欄所示之時、地，為違反保護令之犯罪事實，已經本院審認
    如前所述，自不再贅述其理由；此外，被告上訴未再提出有
    利之事證，其上訴為無理由，應予駁回。　　
五、據上論斷，應依刑事訴訟法第368條，判決如主文。
本案經檢察官屠元駿提起公訴，檢察官甲○○到庭執行職務。
中　　華　　民　　國　　111 　年　　 11　　月　  23 　日
            刑事第五庭  審判長法  官  張  智  雄
                              法  官  游  秀  雯
                              法  官  林  源  森
以上正本證明與原本無異。
不得上訴。
                              書記官  江  玉  萍
　　　　　　　　　　　　　　　
中　　華　　民　　國　　111 　年　　11　　月　　23　　日

附錄論罪科刑法條全文：
家庭暴力防治法第61條
違反法院依第14條第1項、第16條第3項所為之下列裁定者，為本
法所稱違反保護令罪，處3年以下有期徒刑、拘役或科或併科新
臺幣10萬元以下罰金：
一、禁止實施家庭暴力。
二、禁止騷擾、接觸、跟蹤、通話、通信或其他非必要之聯絡行
    為。
三、遷出住居所。
四、遠離住居所、工作場所、學校或其他特定場所。
五、完成加害人處遇計畫。

附表：（時間：民國）
編號 時間  通訊方式 卷頁  日期 時刻   1 110年7月8日 晚上11時許起至晚上11時57分許止 通訊軟體LINE電話撥打共41通 偵卷第47-50頁  110年7月9日 ①凌晨0時2分許起至凌晨0時10分許止 手機電話撥打共5通 偵卷第53、54頁   ②晚上9時45分許起至晚上10時27分許止 手機電話撥打共7通  2 110年7月13日 ①凌晨1時19分許起至凌晨4時58分許止 通訊軟體LINE電話撥打共13通 偵卷第51-54頁   ②上午9時14分許起至上午9時19分許止 手機電話撥打共3通    ③上午11時42分許起至11時55分許止 手機電話撥打共4通    ④下午3時22分許起至下午3時26分許止 通訊軟體LINE電話撥打共6通  3 110年7月29日 晚上10時49分許起至晚上11時9分許止 通訊軟體LINE電話撥打共35通 偵卷第89-99頁 4 110年8月3日 ①晚上10時8分許起至晚上10時29分許止 通訊軟體LINE電話共4通 偵卷第55、115、117頁   ②晚上不詳時間 市內電話共40通